# 关于瑞华研究联营企业投资收益抵销的问题

提问人：1226829524 时间：2021-05-25 20:38:40
老师您好， 有个问题需要麻烦您给讲一下原理
《瑞华研究》问题3-1-6 联营企业之间转让资产的交易及其期末未实现损益在权益法核算中的抵销（案例来源：瑞华研究第 722 页）
有如下例题：
1 、背景介绍：A公司和B公司为两家上市公司，他们共同设立了C公司、D公司和E公司。C公司由A公司（持股70%）控制，另30%股权由B公司持有；D公司和E公司由B公司（持股70%）控制，另30%股权由A公司持有。C公司和E公司共同参股了F公司，分别持有其37.5%的股份。
2 、现出于B公司内部整合需要， 2014 年 12 月 1 日，E公司将其持有的F公司的全部37.5%股权按照原投资价款转让给了D公司（ 2014 年初E公司账面 长期股权投资-F公司 按权益法核算后金额为4.5亿元，原投资成本为 5 亿元。假设交易价格是公允的）。股权转让后， E公司 2014 年将产生0.5亿元的净投资收益（转让前 2014 年权益法核算部分的持有投资收益将与处置收益互抵）；D公司取得投资后，对F公司按权益法核算， 2014 年内只按持股比例核算F公司 12 月净损益及其他权益变动。
瑞华研究中的解析如下：对B公司而言，该交易是一项联营企业股权在不同子公司之间转移的内部交易，在合并报表层面应完整抵销其影响；对A公司而言，同受其重大影响的两家联营企业之间互相转让一项对联营企业的股权投资，也同样属于应抵销的内部交易。在对E公司（该交易中的卖方）进行权益法核算时，应当按比例抵销其所确认的转让F公司37.5%股权的收益，具体抵销金额应等于：E公司确认的股权转让收益 5000 万元 A公司对 E 公司的持股比例 30% A公司对D公司的持股比例30%=450万元。另对此次重组后，F公司仍然是A公司的联营企业（A公司的子公司c公司持有F公司37.5%股权）。在A公司的合并报表中，由子公司C持有的F公司37.5%股权的权益法核算不受此次D 、E之间交易的影响。
请教老师：金额为什么是 5000 0.3 0.3 而不是5000*0.3呢？？？
按我的理解:如果将D 公司 E公司视同子公司话，则合并报表中的抵销分录，也只能是： 借：投资收益 5000 0.3 贷：长期股权投资 5000 0.3怎么会再乘以一个0.3呢？
百思不得其解， 麻烦老师给讲一下原理， 实在是想不明白多谢了。 另外还有一个问题 见下文列示：
少数股东增资导致的丧控在合并报表中抵销的问题原理
老师您好
有个问题一直也搞不明白，就是少数股东增资导致丧失控制权， 在合并报表中如何编制合并抵销分录：具体案例如下
1 、 2014-6-30日，A公司支付银行存款 9000 万元，取得B公司60%股份，B公司成为A公司的控股子公司；当日B公司可辨认净资产公允价值为10000 万元；2015-12-31日，B公司向其他投资方定向增发股份 3950 万元，A公司对B公司的持股比例由60%下降至48%，丧失了对B公司控制权但能施加重大影响。
2 、2014-7-1日至2014-12-31实现净利润为 200 万元； 2015 年 1 月至 2015 年 12 月 31 日实现净利润为 500 万元；其他综合收益为 100 万元。2015-12-31 日，A公司持有B公司48%股份的公允价值为 9500 万元。
丧失控制权日单体报表的处理：
1 、增资金额 3950 ；处置股权对应的股权金额=9000/0.6*(0.6-0.48)=1800
2 、新持股比例0.48 增资金额与新持股比例计算的股权金额=3950*0.48=1896
3 、差额=1896-1800=96
个别报表层面确认投资收益 96 ；
相当于是少数股东增资购买母公司持有的0.12的股份，支付的对价为 0 ，增资导致的净资产的增加 3950 ，按新持股比例计算母公司应享有 1896 元为少数股东能增资成功而支付给母公司的对价，因此单体层面确认投资收益
4 、个别报表分录为：
借：长期股权投资 96
贷：投资收益 96
5 、个别报表层面对于剩余股权视同权益法调整
借：长期股权投资 A+B+C=384
贷：投资收益 =500*0.48 A
贷：年初未分配利润 =200*0.48 B
贷：其他综合收益 =100*0.48 C
个别报表层面长投价值为 9000+96+384=9480
合并报表层面
1 、视同处置股权丧失控制权处理
剩余股权公允价值 9500 ；处置股权取得对价0.00 ；子公司可持续计算的公允价值=10000+200+500+100=10800；商誉=9000-10000*0.6=3000合并报表应确认投资收益为 9500+0.00-10800 0.6-3000+100 0.6=80
个别报表中已确认投资收益为 96+500*0.48（A）=336
2 、合并报表抵销分录为
（ 1 ）剩余股权按公允价值进行调整
借：长期股权投资 9500
贷：投资收益 20 D
贷：长期股权投资 9480
（ 2 ）处置股权的投资收益归属期进行调整
借：投资收益 =24+60+12=96 E
贷：年初未分配利润 =200 0.6 0.2=24
贷：投资收益 =500 0.6 0.2=60 F
贷：其他综合收益 =100 0.6 0.2=12
（ 3 ）其他综合收益调整至当期损益
借：其他综合收益 =100*0.6=60
贷：投资收益 =60 G
合并报表中确认的投资收益为=个别报表确认的投资收益336+D-E+F+G=336+20-96+60+60=380 1 、 请问老师，我这个合并报表中抵销分录怎么才能抵销出计算出来的 80 这个投资收益呢？？？
2 、我在网上找的例子，看到有的是把个别报表中追溯调整的这个投资收益500*0.48=240 确认为个别报表中已确认的投资收益有的是认为个别报表中已确认投资收益就是增资导致的净资产增加额*新持股比例 减去 处置股权对应的成本即： 3 、差额=1896-1800=96确认为个别报表中的投资收益
我就想知道这个个别报表中确认的投资收益是 96 呢，还是96+240=336呢？？
3 、如果是按 96 确认个别报表中确认的投资收益
我认为合并报表中股权对应的投资收益归属期的调整应该是：
（ 1 ）借：投资收益 =24+60+12=84 E
贷：年初未分配利润 =200 0.6 0.2=24
贷：投资收益 =500 0.6 0.2=60 F
（ 2 ）借：投资收益 =100 0.6 0.2=12
贷：其他综合收益 =12 （此处的基本原理为：个别报表中之所以确认 96 万元的投资收益，是因为个别报表中未按权益法确认因此导致个别报表处置股权时多确认了投资收益，因此合并报表中应该冲回）
4 、最后一步对综合收益进行调整至投资收益
这一步应该怎么做呢？按教材的说法是说合并报表中综合收益应该为零，这个零是指的个别报表中确认的追溯调整部分的综合收益100*0.48+合并报表中的 12 要全额转回吗？
即合并报表中需要做一步
借：其他综合收益 60
贷：投资收益 60
这样合并报表中其他综合收益为48+12-60=0吗
可是如果这样的话哪合并报表中确认的投资收益不就不是计算出来的哪个 96 了吗？？
网上的一些例题有的说是这个最后的其他综合收益不确认投资收益，有的说是确认，很多抵销分录看不懂为什么这么处理
老师能给说下具体的原理吗？？就是为什么要这么做
我就想搞明白原理，能做到实务中碰到时举一反三的处理
多谢老师了
后附例题附件，请老师指正，不胜感激！

回答人：chenyiwei
这个问题此前已有讨论，请参考：https://bbs.esnai.com/thread-5421440-1-1.html。